【裁判字號】    97,交聲,177
【裁判日期】    970624
【裁判案由】    違反道路交通管理處罰條例聲明異議
【裁判全文】
臺灣基隆地方法院交通事件裁定         97年度交聲字第176號
移送機關即
原處分機關  交通部公路總局臺北區監理所基隆監理站
異  議  人
即受處分人  甲○○
            國民
上列受處分人因違反道路交通管理處罰條例案件，對於交通部公
路總局臺北區監理所基隆監理站於中華民國97年5 月21日所為之
處分（原處分案號：基監字第裁42─C00000000、42─C00000000
號），聲明異議，本院裁定如下：
    主  文
異議均駁回。
    理  由
一、原處分意旨略以：異議人即受處分人（下稱異議人）於民國
    （下同）97年4 月8 日下午1 時15分許，駕駛IJ-9150 號自
    用小客車行經臺北縣臺二線頂社路口至萬里鄉員潭25號前，
    為臺北縣政府警察局金山分局執行勤務之員警發現該車有闖
    紅燈（萬里往金山）之行為，並經執勤員警指揮示意停車受
    檢，惟該車駕駛人仍不予理會而駕車逃逸，經員警記下該車
    輛車牌號碼並確認相關車籍資料後，以北縣交警字第C00000
    000、C00000000號通知單逕行舉發，移送原處分機關處理，
    而依道路交通管理處罰條例第53條第1 項、第60條第1 項之
    規定，分別裁決異議人罰鍰新臺幣（下同）2,700 元並記違
    規點數3 點、罰鍰3,000 元並記違規點數1 點。
二、異議意旨略以：伊雖有於上開時間、地點駕駛IJ-9150 號自
    用小客車之事實，然當日伊通過該路口時，交通號誌顯示為
    黃燈，並無闖紅燈之行為，再者，警車停車位置並非台二線
    路段，是在斜角處，與伊所開車輛相距甚遠，並自始至終均
    位於其車後，無從攔停，何來「未配合停車並加速逃逸」之
    行為？為此提起異議云云。
三、按汽車駕駛人，行經有燈光號誌管制之交岔路口闖紅燈者，
    處新臺幣（下同）1800元以上，5400元以下罰鍰。又汽車駕
    駛人，駕駛汽車有違反本條例之行為，經交通勤務警察或依
    法令執行交通稽查任務人員制止時，不聽制止或拒絕停車接
    受稽查而逃逸者，除按各該條規定處罰外，處新臺幣3000元
    以上，6000元以下罰鍰；另汽車駕駛人有第60條第1 項、第
    53條之情形者，除依原條款處罰鍰外，並予各記違規點數 1
    點、3 點，道路交通管理處罰條例第53條第1 項、第60條第
    1 項、第63條第1 項第1 款、第3 款分別定有明文。次按，
    違反行政法上義務之行為非出於故意或過失者，不予處罰；
    其他法律有特別規定者，從其規定，行政罰法第7 條第1 項
    、第1 條但書亦定有明文；而道路交通管理處罰條例第85條
    第4 項規定：「依本條例規定逕行舉發或同時併處罰其他人
    之案件，推定受逕行舉發人或該其他人有過失」，即屬行政
    罰法第1 條但書所稱特別規定，受處分人如經逕行舉發違規
    ，除嗣後經其他證據調查程序發現相反之事證外，即依前開
    特別規定推定有過失。末按，交通警員製單舉發違反道路交
    通管理處罰條例所列之違規事實，本質上為行政處分，係公
    務員基於職務上權力，依法就特定之具體事件所為具公法上
    效果之單方行政行為，基於公務員為公法上行為具有公信力
    之原則，該行政處分當可被推定為真正，其據以依法處分之
    事實認定亦為正確無誤，本此公信原則，乃立法者賦予行政
    機關制定違反道路交通事件統一裁罰標準及處理細則，使執
    勤警員得當機處分（如該細則第23條）以維護交通秩序、安
    全之行政目的，是若無證據足資證明執勤員警之舉發有誤或
    有捏造事實違法取締之情事，則執勤警員本其維護交通秩序
    、安全職責所為之舉發，自應受到合法、正確之推定。
四、經查：
  (一)異議人甲○○所有IJ-9150 號自用小客車於97年4 月8 日經
    警以上開違規情形為由製單逕行舉發，應到案日期為97年4
    月23日前，而異議人甲○○於97年4 月21日向原處分機關提
    出書面否認於上揭時、地有任何違規行為，經原處分機關轉
    請臺北縣政府警察局金山分局查證後，仍認本件違規屬實，
    而由原處分機關於97年5 月21日各以基監字第裁42-C000000
    00、裁42-C00000000號裁決書裁處異議人「罰鍰2,700元，
    並記違規點數3 點」、「罰鍰3,000元，並記違規點數1 點」
    等情事，業經原處分機關聲明異議案件移送書記載明確（見
    本院97年度交聲字第176 號卷第2 頁），並有臺北縣政府警
    察局97年4月8日北縣警交字第C00000000、C00000000號舉發
    違反道路交通管理事件通知單、交通部公路總局臺北區監理
    所基隆監理站97年5 月21日基監字第裁42-C00000000、裁42
    -C00000000號違反道路交通管理事件裁決書、臺北縣政府警
    察局金山分局97年5 月5 日北縣警金交裁字第0970008973號
    函在卷可稽（見本院97年度交聲字第176 號卷第5 至7 頁）
    ，是此部分事實，首堪認定。
  (二)本院依職權勘驗證人乙○○提出之錄影蒐證光碟後，勘驗結
    果為：光碟內之「000000000.WMV」影片長度共1分25秒，該
    影片經播放後0至1秒間，可見畫面右上角之號誌燈顯示為綠
    燈，畫面上綠燈之下方出現紅色號誌燈；影片播放至3秒時
    ，與證人乙○○共同值勤之另一名員警稱「兩台，對不對？
    」；於4秒至14秒過程中，警方駕車於T字路口右轉後追趕該
    2台違規闖越紅燈之汽車，行經某路段，警員稱「這邊有照
    相的喔！」；影片自15秒播放至27秒時，警車追趕上第2台
    違規闖紅燈之汽車，警員朗讀其車號「8893- FE」，並再次
    複誦「8893- FE」；於影片自28秒播放至38秒時，警車超越
    第2台違規車輛，追趕上第1台違規闖紅燈之汽車，警員朗讀
    其車號「IJ- 9150」，並再次複誦「IJ- 9150」，隨後以幾
    近於IJ- 9150號自用小客車之行駛速度行駛於該車右側之外
    線車道；影片於39秒至1分24秒之過程中，IJ - 9150號汽車
    由內線車道左轉進入加油站旁之小路，警車隨後亦左轉進入
    該路段以極快速度追趕該汽車，發出甚大之引擎加速聲響，
    惟仍追趕不上該汽車，影片遂於1分25秒停止錄影乙節明確
    ，此有本院勘驗筆錄及上開錄影光碟1片在卷為佐。
  (三)本案查獲情形，證人即臺北縣政府警察局金山分局警備隊員
    警乙○○於本院調查時具結證稱：97年4月8日上午1時15分
    ，我們在臺北縣臺二線頂社路口執行勤務，該路口為T字路
    口，當時我們這邊的號誌燈顯示為綠燈，異議人行駛方向的
    號誌燈是紅燈，我們發現有兩部車闖紅燈開過去，異議人駕
    駛的IJ- 9150號自用小客車是第一部車，接著又有1部8893-
    FE號車闖紅燈開過去，我們就轉過去T字路口，尾隨那2部車
    ，錄影並複誦車號。異議人左轉後，我們有尾隨一段時間，
    並按鳴喇叭，結果異議人都沒有停下來等語（本院97年度交
    聲字第176號卷第17至23頁）。證人乙○○對於該違規汽車
    駕駛情形及攔停遭拒過程證述甚詳，顯然證人乙○○對於舉
    發經過確有深刻印象、清晰記憶無訛，且證人乙○○係依法
    執行職務之公務員，與異議人間素不相識且亦無宿怨嫌隙，
    堪信證人乙○○應無甘冒偽證罪刑責風險而設詞構陷異議人
    之理；再者，異議人甲○○上揭違規行為之違規時間為凌晨
    深夜時分，自上開錄影光碟內容可看出斯時路上人車稀少，
    照明光線甚佳，證人乙○○突由原停車地點起步，駕駛警車
    以疾速追趕異議人甲○○所駕駛之IJ- 9150號自用小客車，
    並鳴按喇叭示意該車停車受檢，倘非異議人甲○○確實存有
    違反道路交通安全規則之行為，證人乙○○自無可能無端擅
    離職守，貿然駕駛警車，以上開蒐證影片所示高速、緊湊、
    危險之方式追趕異議人，並執意將異議人甲○○所駕駛之
    IJ- 9150號自用小客車攔下之理。是其對當日所見異議人甲
    ○○上開違規情事之證述，應與事實相符。
  (四)綜此，本案並無任何證據足證明證人乙○○之舉發有誤或有
    捏造事實違法取締之情事，則證人乙○○本於維護交通秩序
    、安全職責所為之舉發，自應受到合法、正確之推定，異議
    人甲○○於上揭時、地駕駛IJ- 9150號自用小客車，先後涉
    犯本件違規行為，即堪認定。其所辯：伊於上揭時、地駕駛
    IJ- 9150號自用小客車並無闖紅燈、拒絕停車接受稽查而逃
    逸等語，即乏所據，尚無可採。
五、據上論斷，應依道路交通管理處罰條例第87條第2項，道路
    交通案件處理辦法第19條，裁定如主文。
中    華    民    國    97    年    6    月  24      日
                  交通法庭法  官  陳伯厚
以上正本證明與原本無異。
對於本件裁定如有不服，應於收受送達後5日內，向本院提出抗
告書狀，敘述抗告之理由，抗告於臺灣高等法院。
中    華    民    國    97    年    6     月    24    日
                          書記官  黃士元


司法院資訊處製作；財團法人民間司法改革基金會備份。
